臺灣高等法院刑事判決　　　　　　　 94年度上訴字第1846號
上　訴　人
即　被　告　甲○○
　　　　　　　　　　樓（現另案於臺灣臺北監獄臺北分監執行
上列上訴人因違反毒品危害防制條例案件，不服臺灣板橋地方法
院94年度訴字第796號，中華民國94年5月18日第一審判決（起訴
案號：臺灣板橋地方法院檢察署94年度毒偵字第1806號），提起
上訴，本院判決如下：
    主  文
上訴駁回。
    事  實
一、甲○○前因施用毒品案件，先後2次經原法院裁定送觀察、
    勒戒後，因均認無繼續施用毒品之傾向，分別於民國89年3
    月21日、90年5月8日觀察、勒戒執行完畢釋放，並經臺灣板
    橋地方法院檢察署檢察官於89年3月20日、90年5月28日分別
    以89年度毒偵字第1651號、90年度毒偵緝字第331號不起訴
    處分確定。甲○○復於上開90年5月8日觀察、勒戒執行完畢
    釋放後之5年內再因施用毒品案件，經原法院於93年8月31日
    以93年度訴字第861號判處有期徒刑8月，並於同年9月20日
    確定，現尚在監執行中。詎甲○○猶不知悔改，竟又基於施
    用第一級毒品海洛因之概括犯意，於上開90年5月8日觀察、
    勒戒執行完畢釋放後之5年內即自93年11月8日晚上11時許起
    至94年1月24日晚上11時許止，在臺北市○○路115號（起訴
    書誤載為155號）「成都」飯店611號房內及其臺北縣樹林市
    ○○街○段45巷42弄7號4樓住處等地點，以注射針筒注射海
    洛因之方式，約2至3日即注射海洛因1次，連續多次施用第
    一級毒品海洛因。嗣於93年11月9日凌晨1時許，警方持臺灣
    臺北地方法院所核發之搜索票，前往「成都」飯店上開房間
    執行搜索，並經採集其尿液送驗而查獲上情。
二、案經臺北縣政府警察局移送臺灣臺北地方法院檢察署檢察官
    簽請臺灣高等法院檢察署檢察長令轉臺灣板橋地方法院檢察
    署檢察官偵查起訴。
    理  由
一、按刑事訴訟法第273條之1規定除被告所犯為死刑、無期徒刑
    、最輕本刑為3 年以上有期徒刑之罪、或高等法院管轄第一
    審案件者外，於審判期日前之程序進行中，被告先就被訴事
    實為有罪之陳述時，審判長得告知被告簡式審判程序之旨，
    並聽取當事人、代理人、辯護人及輔佐人之意見後，裁定進
    行簡式審判程序。經查，本件被告甲○○被訴違反毒品危害
    防制條例一案，非前開不得進行簡式審判程序之案件，經被
    告於本院審理時就被訴事實為有罪之陳述，且經本院告知被
    告簡式審判程序之旨，聽取被告及檢察官之意見後，爰依上
    開刑事訴訟法第273條之1之規定，當庭裁定改依簡式審判程
    序審判之，合先敘明。
二、訊據被告甲○○對於前揭犯罪事實均坦承不諱，本院復審酌
    ：
  (一)查被告前因施用毒品案件，先後2 次經原法院裁定送觀察、
    勒戒後，因均認無繼續施用毒品之傾向，分別於89年3 月21
    日、90年5月8日觀察、勒戒執行完畢釋放，並經臺灣板橋地
    方法院檢察署檢察官於89年3月20日、90年5月28日分別以89
    年度毒偵字第1651號、90年度毒偵緝字第331 號不起訴處分
    確定。被告復於上開90年5月8日觀察、勒戒執行完畢釋放後
    之5年內再因施用毒品案件，經原法院於93年8月31日以93年
    度訴字第861號判處有期徒刑8月，並於同年9月20日確定，
    現尚在監執行之事實，有本院被告前案紀錄表一份及上開不
    起訴處分書二份在卷可按。是被告於涉本案之前，業曾三犯
    施用毒品，並於前揭觀察、勒戒執行完畢後釋放甚明。
  (二)次查，經警將被告遭查獲時所採集之尿液送驗結果，係呈嗎
    啡陽性反應，此有警方偵辦毒品案件尿液代碼表、台灣檢驗
    科技股份有限公司93年11月22日編號CH/2004/B0238號濫用
    藥物尿液檢驗報告各1份在卷可稽。又查：
    (1)海洛因施用入人體後水解還原成嗎啡，再循嗎啡之代謝方
      式排出體外，業據行政院衛生署藥物食品檢驗局以73藥檢
      壹字第030221號函說明綦詳，且尿液中能否驗出嗎啡陽性
      反應，與其投與量、投與途徑、採尿時間、個人體質及檢
      測方法之靈敏度有關，國外曾有文獻報導注射 6毫克之海
      洛因鹽酸鹽，其代謝物嗎啡之平均可檢出時限約為26小時
      ，亦經行政院衛生署藥物食品檢驗局於81年9月8日以（81
      ）藥檢壹字第8114885號函釋明在案。
    (2)再者，前揭尿液檢驗報告載明係以ＧＣ／ＭＳ（即氣相層
      析質譜儀分析法）方法作為確認檢驗之方式，而該方法之
      原理係檢品經氣化後，通過層析管分離純化，再將純化後
      之成分循序送入質譜儀做個別鑑定。因質譜儀所測定之圖
      譜，在化學上被公認具有指紋特性，故可據以完全判定該
      檢品係為何種化合物。職是，台北榮民總醫院即認為若以
      氣相層析質譜儀（ＧＣ／ＭＳ）作藥物及其代謝產物之定
      性及定量分析，幾乎不會有偽陽性反應產生，此經該院於
      83年4月7日以83北總內字第3059號函釋明在案。
    (3)準此而論，被告之尿液經以氣相層析質譜儀分析法檢驗，
      既係呈嗎啡陽性反應，顯見被告應有在前揭犯罪時間施用
      第一級毒品海洛因之行為甚明。
  (三)綜上所述，被告前曾三犯施用毒品，且於前揭90年5月8日觀
    察、勒戒執行完畢釋放後，5年內再犯本件施用第一級毒品
    海洛因，事證應屬明確，其犯行應堪認定。
二、查海洛因係屬毒品危害防制條例第2條第2項第1款所規定之
    第一級毒品，核被告所為，係犯毒品危害防制條例第10條第
    1項施用第一級毒品罪。被告持有毒品，復進而施用，其持
    有毒品之低度行為，為施用毒品之高度行為所吸收，不另論
    罪。被告先後多次施用第一級毒品海洛因之犯行，時間緊接
    ，所犯構成要件相同，顯係基於概括犯意為之，為連續犯，
    依刑法第56條規定，以一罪論，並加重其刑。至公訴意旨固
    僅論及被告於93年1月8日晚上11時許（即起訴書所載93年1
    月9日凌晨3時45分許採尿前26小時內之某時）之施用第一級
    毒品海洛因之犯罪事實，漏未論及被告其餘施用毒品之犯罪
    事實，惟二者間有連續犯之裁判上一罪關係，已如前述，該
    漏未論及之部分應為起訴效力所及，本院自應併予審判。
三、原審適用毒品危害防制條例第10條第1項，刑法第11條前段
    、第56條，審酌被告施用毒品，足以戕害其身心，滋生其他
    犯罪，惡化治安，嚴重損及公益，且被告前曾三犯施用毒品
    ，並甫經原法院判處有期徒刑8月，固未構成累犯，但其竟
    旋再為本件施用毒品犯行，顯見其不思悔改，自制力亦顯不
    佳；惟另考量被告於犯後即能坦承犯行，而其施用毒品行為
    於本質上係屬自我戕害行為，反社會性之程度應屬較低等一
    切情狀，酌情量處有期徒刑壹年。經核認事用法均無不合，
    量刑亦屬允當。被告上訴意旨略以：伊因吸毒與人共用針頭
    感染愛滋病，現已悔悟，請求從輕量刑云云，係就原審適法
    範圍裁量權為爭執，惟原審已就被告犯罪各種情狀加以審酌
    ，並無明顯失出，是被告上訴為無理由，應予駁回。
據上論斷，應依刑事訴訟法第368條，判決如主文。
本案經檢察官王安明到庭執行職務。
中　　華　　民　　國　　94　　年　　8 　　月　　18　　日
                  刑事第十七庭審判長法  官  蘇  隆  惠
                                    法  官  林  瑞  斌
                                    法  官  施  俊  堯
以上正本證明與原本無異。
如不服本判決，應於收受送達後十日內向本院提出上訴書狀，其
未敘述上訴之理由者並得於提起上訴後十日內向本院補提理由書
（均須按他造當事人之人數附繕本）。
                                    書記官  周  素  秋
中　　華　　民　　國　　94　　年　　8 　　月　　18　　日
附錄本判決論罪科刑之法條：
毒品危害防制條例第10條第1項
    施用第一級毒品者，處6月以上5年以下有期徒刑。
